【裁判字號】    91,自,8
【裁判日期】    920829
【裁判案由】    背信等
【裁判全文】
臺灣基隆地方法院刑事判決                              九十一年度自字第八號
    自  訴  人  乙○○
    代  理  人  李富湧律師
    被      告  甲○○
右列被告因背信等案件，經自訴人提起自訴，本院判決如左：
    主  文
甲○○無罪。
    理  由
一、自訴意旨略以：自訴人於民國九十一年六月二十九日下午二時三十分許與友人丁○○在萬里漁港看見被告甲○○與丙○○等人駕車從漁港出來，丙○○看見自訴
    人即駕車返回漁港，自訴人亦跟隨進入漁港欲找丙○○，詎料自訴人剛下車，被
    告甲○○隨即夥同丙○○、戊○○及十幾名男子分別手持木棍、棒球，共同朝自
    訴人身體毆擊，致自訴人身體受有左肩甲骨骨折、左腓骨骨折、左下肢撕裂傷長
    一公分、左手撕裂傷長二公分、右下肢撕裂傷長一公分、頭皮血腫、背部及四肢
    多處挫傷等多處傷害，並持木棍等工具敲打自訴人所有車號５Ｇ—三四二六號小
    客車，致小客車、隨身攜帶之行動電話被毀損，且另行起意，基於意圖為自己不
    法所有之犯意，趁機將自訴人車內之現金三千餘元及行動電話奪取，因認被告甲○○涉犯刑法第二百七十七條第一項之傷害罪、第三百二十五條第一項之搶奪罪
    及第三百五十四條毀損等罪嫌云云。
二、按犯罪事實應依證據認定之，無證據不得推定其犯罪事實；不能證明被告犯罪者
    ，應諭知無罪之判決，並於自訴程序準用之，刑事訴訟法第一百五十四條、第三
    百零一條第一項、第三百四十三條分別定有明文。次按認定不利於被告之事實，
    須依積極證據，苟積極證據不足為不利於被告事實之認定時，即應為有利於被告
    之認定，更不必有何有利之證據，最高法院三十年上字第八一六號著有判例。又
    刑事訴訟上證明之資料，無論其為直接或間接證據，均須達於通常一般之人均不
    致有所懷疑，而得確信其為真實之程度，始得據為有罪之認定，若其關於被告是
    否犯罪之證明未能達此程度，而有合理懷疑之存在，致使無從形成有罪之確信，
    根據「罪證有疑，利於被告」之證據法則，即不得遽為不利被告之認定，亦有最
    高法院七十六年度臺上字第四九八六號判例可稽。復查刑事訴訟法第一百六十一
    條已於九十一年二月八日修正公布，修正後同條第一項規定：檢察官就被告犯罪
    事實，應負舉證責任，並指出證明之方法。此項規定，於自訴程序同有適用，故
    自訴人對所自訴之犯罪事實，應負提出證據及說服之實質舉證責任，倘自訴人所
    提出之證據，不足為被告有罪之積極證明，或其闡明之證明方法，無法說服法院
    形成被告有罪之心證，基於無罪推定之原則，自應為被告無罪判決之諭知。
三、訊據被告甲○○堅決否認有自訴人所指上開傷害、搶奪、毀損之犯行，辯稱：案
    發當時在現場看見有人打架，但隨即駕車離去返回家中，並未毆打自訴人，亦未
    毀損自訴人之小客車及搶奪自訴人現金及行動電話等語。經查（一）自訴人於前
    揭時地遭被告毆打受傷、毀損財物、搶奪財物等事實，固據自訴人乙○○於本院
    訊問時指訴歷歷明確，且有卷附之長庚紀念醫院診斷證明書、車輛及行動電話毀
    損照片及匯豐汽車股份有限公司理賠專用估價單在卷可稽，惟查目擊證人丁○○
    經本院訊問時證稱：在現場沒看見被告及其他在場一、二十成年男子毀損自訴人
    的小客車等語（本院九十一年九月十日訊問筆錄）；在案發現場沒有看到丙○○
    ，我只有看到胖胖的證人（戊○○）有打自訴人，甲○○有無在現場我不知道，
    因為我不太認識他。我們進漁港找丙○○，對方也有開一部藍色的車子出來找我
    們，我們在漁港外面的大路有遇到對方，他們下來四個人就先用棒球棍砸自訴人
    的小客車，砸車的人我沒有看清楚等語（九十二年六月十日訊問筆錄參照），可
    見證人丁○○之證言不足資為不利被告甲○○之認定。（二）又查自訴人所提出
    之診斷證明書上雖記載自訴人受有左肩甲骨骨折、左腓骨骨折、左下肢撕裂傷長
    一公分、左手撕裂傷長二公分、右下肢撕裂傷長一公分、頭皮血腫、背部及四肢
    多處挫傷等傷害，然該紙診斷證明書僅足資證明自訴人確實於事發當時身體受有
    診斷證明書上所載之傷害，至於自訴人所受之傷勢究竟為何人所為？是否為被告
    甲○○夥同其他人共同傷害自訴人所致？顯難依據上開診斷書即推論自訴人所受
    之傷害係被告甲○○所為。（三）復查自訴人固提出車損照片、行動電話毀損照
    片、匯豐汽車股份有限公司理賠專用估價單等資料附卷可稽，但上開照片、估價
    單等證物亦僅可證明小客車、行動電話遭毀損之事實，益難據此照片、估價單即
    可認定自訴人所有之該部小客車、行動電話是被告所毀損，而自訴人又未能舉證
    證明被告與毀損小客車之人有犯意之聯絡、行為之分擔，足徵上開自訴人之指訴
    尚嫌速斷，不足採信。（四）再者，按自訴人之陳述，固得為證據之資料，然其
    與被告係立於相反立場，其所述被害情形，難免不盡實而有虛偽性之危險；故自
    訴人之陳述，除須無瑕疵可指外，尚應調查其他必要之證據，以察其是否與事實
    相符，亦即尚須有補強證據以擔保其真實性，始得採為斷罪之依據。自訴人雖另
    指訴被告甲○○涉嫌搶奪行動電話、現金三千元云云，惟依據自訴人之陳述，上
    開財物原本係放置在自訴人所有之車號五Ｇ—三四二六號自用小客車內，因遭被
    告夥同多人毆打、毀損車輛後始發現不異而飛，而自訴人當時又未親眼目睹上開
    財物係何人奪取，事後又未能證明被告確實有取得上開財物，則該財物是否確如
    自訴人所指訴是被告趁機奪取，洵屬可疑。況且此部分之搶奪犯行，除自訴人之
    指訴外，尚乏其他人證、物證可資佐證，自訴人之上開指訴並無任何補強證據足
    以證明與事實相符，尚難僅憑自訴人之指訴即為不利被告之認定。
四、此外，本案並無其他目擊證人或物證足證被告確有自訴人指訴之傷害、毀損、搶
    奪等犯行，本院復查無其他積極證據可為憑參，依上開判例所示之意旨，本案於
    本院審理期間，修正刑事訴訟法關於舉證責任之規定，已經公布施行，自訴人於
    本院審理期間，並未提出其他適合於證明犯罪事實之積極證據，並闡明其證據方
    法與待證事實之關係，徒憑臆測之詞推定被告犯罪，自訴人之舉證，既無法使法
    院確信被告等犯罪，本院自不得以被告辯稱案發時不在現場經查顯屬虛偽，在別
    無積極證據之情形下，遽認被告有此部分犯行，本案既不能證明被告犯罪，即應
    為被告無罪判決之諭知。
據上論斷，應依刑事訴訟法第三百四十三條、第三百零一條第一項，判決如主文。
中      華      民      國    九十二    年      八      月    二十九    日
                              臺灣基隆地方法院刑事第二庭
                                    法  官    汪  梅  芬
右正本證明與原本無異。
對於本件判決如有不服，應於收受送達後十日內，向本院提出上訴書狀，上訴於臺灣
高等法院，並按他造當事人之人數附具繕本。
                                    書記官    王  一  芳
中      華      民      國    九十二    年      九      月      三      日


司法院資訊處製作；財團法人民間司法改革基金會備份。
